臺灣高雄地方法院刑事判決
                                    110年度審訴字第736號
公  訴  人  臺灣高雄地方檢察署檢察官
被      告  舒鈐莞



選任辯護人  鄭瑜亭律師
上列被告因偽造文書等案件，經檢察官提起公訴（110年度偵緝
字第458號），被告於準備程序為有罪之陳述，經合議庭裁定由
受命法官依簡式審判程序獨任審理，判決如下：
    主  文
舒鈐莞犯行使偽造私文書罪，處有期徒刑拾月。緩刑參年，緩刑
期間應依【附表一】調解筆錄所載內容，向陳清慧為給付。
未扣案偽造如【附表二】所示「中欣開發股份有限公司」之印文
、【附表三】所示「李雄」之印文，均沒收之。未扣案之犯罪所
得新臺幣肆佰伍拾參萬元沒收之，於全部或一部不能沒收時，追
徵其價額。
    事  實
一、舒鈐莞為新世界地產有限公司（下稱新世界公司，已解散）
    之負責人，知悉新世界公司並未受中欣開發股份有限公司（
    下稱中欣公司）委託代銷坐落於高雄市○鎮區○○段000○0地號
    土地之「欣灣時代」住宅建案B2棟、B1棟，竟意圖為自己不
    法之所有，基於詐欺取財及行使偽造私文書之犯意，於民國
    105年4月21日至28日間某日，在高雄市前金區七賢路其辨公
    室內，擬具中欣前鎮住宅大樓建案B2棟26樓、B1棟26樓之土
    地預定買賣合約書、房屋預定買賣合約書（合計4份），持
    以向陳清慧謊稱：新世界公司受中鋼集團委託代銷關係企業
    中欣公司「欣灣時代」住宅建案B2棟26樓、B1棟26樓，該建
    案增值潛力無窮，舒鈐莞可在該建案尚未對外銷售前，讓陳
    清慧優先承購上開兩戶云云，以此詐術取信於陳清慧，致陳
    清慧陷於錯誤，於105年4月28日，在上開合約書上簽名用印
    ，而舒鈐莞則持委由不知情之人代為偽刻「中欣開發股份有
    限公司」及時任中欣公司代表人「李雄」之印章，偽造【附
    表二】、【附表三】之印文於合約書上，表示中欣公司與陳
    清慧達成預定買賣土地、房屋之意思，而偽造該4份合約書
    以行駛，嗣陳清慧陸續交付新臺幣（下同）共543萬元之購
    屋訂金與舒鈐莞；迨於108年間，陳清慧發現其親友買受同
    建案之買賣契約書格式，與舒鈐莞提供者有別，遂質問舒鈐
    莞，舒鈐莞表示無法履行原約定，亦未將款項返還給陳清慧
    ，陳清慧始知受騙。
二、案經陳清慧訴由臺灣高雄地方檢察署檢察官偵查起訴。
    理  由
一、按被告舒鈐莞所犯為死刑、無期徒刑、最輕本刑3年以上有
    期徒刑以外之罪，亦非屬高等法院管轄之第一審案件，其於
    準備程序對訴事實為有罪之陳述，經告知簡式審判程序之旨
    ，並聽取檢察官、辯護人及被告之意見後，本院合議庭依刑
    事訴訟法第273條之1第1項裁定進行簡式審判程序，是本案
    之證據調查，依同法第273條之2規定，不受同法第159條第1
    項、第161條之2、第161條之3、第163條之1，及第164條至
    第170條所規定證據能力認定及調查方式之限制。
二、前揭事實，業據被告舒鈐莞於偵訊及本院審理時坦承不諱，
    另經證人李孝康於偵訊時證述明確，並有陳清慧提出偽造之
    「中欣前鎮住宅大樓」B1棟26樓、B2棟26樓之土地預定買賣
    合約書（含附件）影本2份、房屋預定買賣合約書（含附件
    ）影本2份、中欣公司110年8月17日（110）中欣C字第P0000
    0-000號函1份在卷可稽，足認被告之自白與事實相符，故本
    件事證明確，被告犯行洵堪認定，應依法論科。
三、論罪部分：
㈠、核被告舒鈐莞所為，係犯刑法第210條、第216條之行使偽造
    私文書罪及同法第339條第1項之詐欺取財罪。
㈡、①被告利用不知情之人偽造「中欣開發股份有限公司」及「李
    雄」之印章，應論以間接正犯。②被告偽造上述印章，並偽
    造【附表二】、【附表三】之印文於合約書上，均為偽造私
    文書之階段行為；又其偽造合約書後，持向陳清慧以行使，
    其偽造之低度行為，應為行使之高度行為所吸收，均不另論
    罪。
㈢、被告偽造上述土地預定買賣合約書、房屋預定買賣合約書各2
    份，係本於單一之犯意，於同地、密切接近之時間內完成犯
    罪行為之舉動，各行為之獨立性極為薄弱，依一般社會觀念
    ，各舉動難以強行分開，應視為數個舉動之接續實行，所侵
    害之法益同一，應為接續犯，僅論以1次行使偽造私文書罪
    已足。
㈣、被告以一行為同時觸犯行使偽造私文書、詐欺取財兩罪名，
    為想像競合犯，應依刑法第55條前段規定，從一重之行使偽
    造私文書罪論處。
㈤、至檢察官起訴之犯罪事實雖不及於「房屋預定買賣合約書」
    ，然如前述，此部分與業經起訴之「土地預定買賣合約書」
    ，既有接續犯之關係，依刑事訴訟法第267條審判不可分之
    規定，本院自應予以審判，附此說明。
四、科刑部分：　
㈠、本院審酌被告於其公司經營不善之際，不思以正當途徑融資
    週轉以求解圍，竟以上開詐術向陳清慧行騙，向陳清慧詐取
　　543萬元之金額，此舉不僅使陳清慧受有財產損失，亦損及
    中欣公司之信譽，其動機及行為均可議。惟考量被告坦承犯
    行，且與陳清慧達成調解，獲得陳清慧之諒解，有陳清慧出
    具之刑事陳述狀1份存卷可查（見審訴卷第111頁）；兼衡以
    被告近20年內，並無經法院論罪科刑之素行，有臺灣高等法
    院被告前案紀錄表1份存卷足查；復思以被告之智識程度、
    經濟狀況等一切情狀，量處如主文所示之刑。
㈡、查被告未曾因故意犯罪而受有期徒刑以上刑之宣告，有上開
    前案紀錄表在卷可參；佐以陳清慧同意給予被告附條件緩刑
    之機會乙情，有調解筆錄、刑事陳述狀可憑（見審訴卷第10
    9頁、第111頁），本院再三考量，短期之自由刑有礙於被告
    履行【附表一】之調解內容，且陳清慧亦願給予被告自新之
    機會，故認所受宣告之刑以暫不執行為適當，併予宣告緩刑
    3年。再斟酌被告與陳清慧間調解條件尚未履行完畢，為督
    促被告日後按期履行，以確保緩刑之宣告能收具體之成效，
    認依刑法第74條第2項第3款規定，於緩刑期間，課予被告履
    行如【附表一】所示調解內容之負擔。倘被告未遵循本院所
    諭知緩刑期間之負擔，情節重大者，檢察官得依刑事訴訟法
    第476條、刑法第75條之1第1項第4款之規定，聲請撤銷本件
    緩刑之宣告，併予敘明。
五、沒收部分：
㈠、犯罪所得部分：
１、按刑法第38條之1第5項明定：犯罪所得已實際合法發還被害
    人者，不予宣告沒收或追徵。所謂實際合法發還，是指因犯
    罪而生民事或公法請求權已經被實現、履行之情形而言，不
    以發還扣押物予原權利人為限，其他如財產犯罪，行為人已
    依和解條件履行賠償損害之情形，亦屬之。申言之，犯罪所
    得一旦已實際發還或賠償被害人者，法院自無再予宣告沒收
    或追徵之必要；倘若行為人雖與被害人達成民事賠償和解，
    惟實際上並未將民事賠償和解金額給付被害人，或犯罪所得
    高於民事賠償和解金額者，法院對於未給付之和解金額或犯
    罪所得扣除和解金額之差額部分等未實際賠償之犯罪所得，
    自仍應諭知沒收或追徵。又同法第38條之2第2項過苛調節條
    款，於宣告沒收或追徵有過苛之虞、欠缺刑法上之重要性或
    犯罪所得價值低微之情形，及考量義務沒收對於被沒收人之
    最低限度生活產生影響，固允由事實審法院就個案具體情形
    ，依職權裁量不予宣告或酌減，以調節沒收之嚴苛性，並兼
    顧訴訟經濟，節省法院不必要之勞費。然所謂「過苛」，係
    指沒收違反過量禁止原則，讓人感受到不公平而言，最高法
    院110年度台上字第1673號判決意旨可資參照。 　　
２、查被告向陳清慧詐取543萬元之金額，已於調解時當場給付30
    萬元，另於111年4月29日、111年6月30日各匯款30萬元與陳
    清慧，合計已返還90萬元與陳清慧等節，有調解筆錄1份、
    匯款憑條2份在卷可佐，是以被告仍保有向陳清慧所詐取金
    額453萬元，尚未返還，縱使被告與陳清慧已達成調解，揆
    諸前揭最高法院判決意旨，仍應認為係被告之不法所得，應
    依刑法第38條之1第1項、第3項規定沒收之，於全部或一部
    不能沒收時，追徵其價額。倘檢察官日後對犯罪所得諭知沒
    收及追徵部分指揮執行時，自應扣除被告已依【附表一】實
    際清償陳清慧之金額，不能重複執行，附此敘明。
㈡、按偽造之印章、印文或署押，不問屬於犯人與否，沒收之，
    刑法第219條定有明文。查：
１、被告持偽刻「中欣開發股份有限公司」、「李雄」之印章，
    而蓋用於合約書如【附表二】、【附表三】之位置，其中偽
    造「中欣開發股份有限公司」印文合計19枚、偽造「李雄」
    印文計25枚，依刑法第219條之規定，均應予沒收。
２、至被告偽造「中欣開發股份有限公司」、「李雄」之印章部
    分，因被告於本案審理時陳稱：「中欣開發股份有限公司」
    、「李雄」之印章，現在已不見了等語（見審訴卷第173頁
    ）；佐以被告偽造前揭印章，迄今已逾6年乙節，衡情被告
    偽刻印章若係偶一為之用以犯罪，應無保存之必要，故本院
    認被告偽造之上開印章應已滅失，皆不予宣告沒收。
㈢、而被告偽造前揭合約書4份，係被告偽造後向陳清慧行使，由
    陳清慧簽名用印後，由陳清慧執有，已非屬於被告，亦不予
    宣告沒收。
據上論斷，應依刑事訴訟法第299條第1項前段，判決如主文。
本案經檢察官高永翰提起公訴，檢察官范文欽到庭執行職務。
中　　華　　民　　國　　111 　年　　7 　　月　　14　　日
                  刑事第五庭    法　官  陳川傑
以上正本證明與原本無異。
如不服本判決應於收受判決後20日內向本院提出上訴書狀，並應
敘述具體理由。其未敘述上訴理由者，應於上訴期間屆滿後20日
內向本院補提理由書(均須按他造當事人之人數附繕本)「切勿逕
送上級法院」。
中　　華　　民　　國　　111 　年　　7 　　月 　14 　　日
                                書記官  黃挺豪
附錄本案論罪科刑之法條全文：
中華民國刑法第210條
（偽造變造私文書罪）
偽造、變造私文書，足以生損害於公眾或他人者，處5年以下有
期徒刑。
中華民國刑法第216條
（行使偽造變造或登載不實之文書罪）
行使第210條至第215條之文書者，依偽造、變造文書或登載不實
事項或使登載不實事項之規定處斷。
中華民國刑法第339條
（普通詐欺罪）
意圖為自己或第三人不法之所有，以詐術使人將本人或第三人之
物交付者，處5年以下有期徒刑、拘役或科或併科50萬元以下罰
金。
以前項方法得財產上不法之利益或使第三人得之者，亦同。
前二項之未遂犯罰之。
【附表一】調解內容（見審訴卷第109頁至第110頁，下列內容若
          有誤載，以調解筆錄為準）：
                     內              容 舒鈐莞願給付陳清慧新臺幣（下同）560萬元，並以匯款方式分期匯入陳清慧指定之帳戶，給付期日分別為： ㈠當場給付現金30萬元。 ㈡400萬元，自民國111年4月30日起至民國112年12月30日止，共分為11期，每二個月為一期，於每年之2、4、6、8、10、12月30日前給付30萬元（惟112年2月於28日給付100萬元）。 ㈢30萬元，於民國113年1月30日前給付完畢。 ㈣餘款100萬元，於民國113年2月28日前給付完畢。 ㈤如有一期未付，尚未到期部分視為全部到期。舒鈐莞除前開金額外，就未清償之餘額，願加計自應給付之日起至清償日止，按年息百分之5計算之利息給付予陳清慧。　　　　 
【附表二】被告偽造「中欣開發股份有限公司」之印文出處：
編號     契約名稱 契約位置及印文數目     出     處 一 B1棟26樓土地預定買賣合約書  ①買賣合約書第9頁第17條其他特別約定事項、1枚。 ②買賣合約第10頁之「立契約書人」欄之賣方、1枚。　 ③買賣合約第12頁之附件一「立附約人」欄之賣方、1枚。　 ④買賣合約第13頁之附件二土地價金付款明細表之簽約金「備註」欄、1枚。。 ⑤買賣合約第14頁之附件三受託人欄、1枚。　　　 ①見他字卷第23頁 　 　 ②見他字卷第24頁 　 　 ③見他字卷第26頁　 　 　 　 ④見他字卷第27頁 　 　 　 　 ⑤見他字卷第28頁　  二  B2棟26樓土地預定買賣合約書  ①買賣合約書第9頁第17條其他特別約定事項、1枚。 ②買賣合約第10頁之「立契約書人」欄之賣方、1枚。　 ③買賣合約第12頁之附件一「立附約人」欄之賣方、1枚。　 ④買賣合約第13頁之附件二土地價金付款明細表之簽約金「備註」欄、1枚。 ⑤買賣合約第14頁之附件三受託人欄、1枚。　 ①見他字卷第39頁 　 　 ②見他字卷第40頁 　 　 ③見他字卷第42頁　 　 　 　 ④見他字卷第43頁 　 　 　 　 ⑤見他字卷第44頁 三  B1棟26樓房屋預定買賣合約書   ①買賣合約第17頁中   第27條其他特別約   定事項，2枚。 ②買賣合約第19頁之「立契約書人」欄之賣方、1枚。 ③買賣合約第24頁之附件三「立附約人」欄之賣方、1枚。　　 ④買賣合約第25頁之附件四房屋價金付款明細表之簽約金「備註」欄、1枚。　 ①見他字卷第63頁 　 　 ②見他字卷第65頁　 　 　 ③見他字卷第70頁 　 　 　 ④見他字卷第71頁  四 B2棟26樓房屋預定買賣合約書    ①買賣合約第17頁中   第27條其他特別約   定事項，1枚。 ②買賣合約第19頁之「立契約書人」欄之賣方、1枚。 ③買賣合約第24頁之附件三「立附約人」欄之賣方、1枚。　　 ④買賣合約第25頁之附件四房屋價金付款明細表之簽約金「備註」欄、1枚。　 ①見他字卷第99頁 　 　 ②見他字卷第101頁　 　 ③見他字卷第106頁 　 　 　 ④見他字卷第107頁 
【附表三】 被告偽造「李雄」之印文出處
編號     契約名稱 契約位置及印文數目     出     處 一 B1棟26樓土地預定買賣合約書  ①買賣合約書第9頁第17條其他特別約定事項、1枚。 ②買賣合約第10頁之「立契約書人」欄之賣方、1枚。　 ③買賣合約第12頁之附件一「立附約人」欄之賣方、1枚。　 ④買賣合約第13頁之附件二土地價金付款明細表之簽約金「備註」欄、1枚。。 ⑤買賣合約第14頁之附件三受託人欄、1枚。　　　 ①見他字卷第23頁 　 　 ②見他字卷第24頁 　 　 ③見他字卷第26頁　 　 　 　 ④見他字卷第27頁 　 　 　 　 ⑤見他字卷第28頁　  二  B2棟26樓土地預定買賣合約書  ①買賣合約書第9頁第17條其他特別約定事項、1枚。 ②買賣合約第10頁之「立契約書人」欄之賣方、1枚。　 ③買賣合約第12頁之附件一「立附約人」欄之賣方、1枚。　 ④買賣合約第13頁之附件二土地價金付款明細表之簽約金「備註」欄、1枚。 ⑤買賣合約第14頁之附件三受託人欄、1枚。　 ①見他字卷第39頁 　 　 ②見他字卷第40頁 　 　 ③見他字卷第42頁　 　 　 　 ④見他字卷第43頁 　 　 　 　 ⑤見他字卷第44頁 三  B1棟26樓房屋預定買賣合約書   ①買賣合約第2頁中第3條停車位標示，1枚。 ②買賣合約第17頁中   第27條其他特別約   定事項，1枚。 ③買賣合約第19頁之「立契約書人」欄之賣方、1枚。 ④買賣合約第21頁之 　標準層平面圖、1枚。 ⑤買賣合約第22頁之附件二地下停車空間平面圖、1枚　 ⑥買賣合約第24頁之附件三「立附約人」欄之賣方、1枚。 ⑦買賣合約第25頁之附件四房屋價金付款明細表之簽約金「備註」欄、1枚。 ①見他字卷第50頁 　 　 ②見他字卷第63頁　 　 　 ③見他字卷第65頁　 　 　 ④見他字卷第67頁 　 　 ⑤見他字卷第68頁　  　 ⑥見他字卷第70頁    ⑦見他字卷第71頁 四 B2棟26樓房屋預定買賣合約書    ①買賣合約第2頁中第3條停車位標示，2枚。 ②買賣合約第17頁中   第27條其他特別約   定事項，1枚。 ③買賣合約第19頁之「立契約書人」欄之賣方、1枚。 ④買賣合約第21頁之 　標準層平面圖、1枚。 ⑤買賣合約第22頁之附件二地下停車空間平面圖、1枚　 ⑥買賣合約第24頁之附件三「立附約人」欄之賣方、1枚。 ⑦買賣合約第25頁之附件四房屋價金付款明細表之簽約金「備註」欄、1枚。 ①見他字卷第84頁 　 　 ②見他字卷第99頁　 　 　 ③見他字卷第101頁　 　 ④見他字卷第103頁 　 　 ⑤見他字卷第104頁　  ⑥見他字卷第106頁    ⑦見他字卷第107頁